臺灣板橋地方法院民事判決　　　　　　　96年度重訴字第34號
原　　　告　丁○○
被　　　告　甲○○
　　　　　　丙○○
　　　　　　　　　　　　樓
上　　　一
訴訟代理人　劉師婷律師
複 代 理人　乙○
上列當事人間因刑事附帶民事訴訟請求侵權行為損害賠償事件，
經刑事庭裁定移送前來（95年度簡附民字第29號），本院於民國
96年3 月13日言詞辯論終結，判決如下：
    主  文
被告應連帶給付原告新台幣壹佰萬元，及自民國九十五年三月二
十一日起至清償日止，按年息百分之五計算之利息。
訴訟費用由被告連帶負擔十分之一，餘由原告負擔。
本判決第一項於原告以新台幣拾萬肆仟元供擔保後，得假執
行；但被告如以新台幣壹佰萬元為原告預供擔保，或將請求標的
物提存，得免為假執行。
原告其餘假執行之聲請駁回。
    事實及理由
一、原告主張：被告甲○○係原告之夫，為有配偶之人，而被告
    丙○○亦明知上情，被告甲○○與被告丙○○竟分別基於通
    姦及相姦之概括犯意，自民國93年2 月間起至同年12月底止
    ，先後在臺北縣永和市○○路○ 段156 號8 樓之4 被告丙○
    ○住處內，通姦及相姦數次。嗣於94年7 月7 日下午1 時許
    ，原告偕同警員前往上址查獲，始知上情，被告2 人刑事案
    件部分，亦經鈞院刑事庭於95年10月4 日以95年度簡字第10
    62號刑事簡易判決各判處罪刑在案。被告2 人之通姦、相姦
    行為，共同破壞原告家庭生活之幸福美滿，原告於婚姻關係
    中遭此事故，因而感到悲憤、羞辱、沮喪，甚至受到週遭親
    友之非議恥笑，人格法益自受有損害，原告家庭和樂圓滿之
    美夢已因被告等之通姦、相姦行為而破碎，原告所受精神上
    之痛苦，自難言喻，得依法請求精神慰撫金，爰基於共同侵
    權行為法律關係，請求被告連帶負損害賠償責任。原告於新
    光產物保險公司擔任營業部股長，於93年3 月至8 月間懷疑
    被告甲○○外遇，心情起伏過大，導致身體機能失調，因而
    引發乳癌，於93年8 月31日進行手術切除；原告亦因被告2
    人之通姦、相姦行為，而罹患重度憂鬱症，原告之父親亦因
    擔心原告處境，住院至今仍未出院。被告甲○○擔任洋酒軒
    尼詩代理商公司經理，年收入超過新台幣（下同）200 萬元
    以上，故原告請求被告應連帶給付原告1,000 萬元精神慰撫
    金等語。併聲明請求：被告應連帶給付原告1,000 萬元，及
    自起訴狀繕本送達翌日（即95年3 月21日）起至清償日止，
    按年息5%計算之利息。
二、被告甲○○則以：伊知與被告丙○○之通姦行為是錯誤的，
    但伊已將伊母親所遺留位於台中大里市價值七、八百萬元獨
    棟3 層樓房屋過戶給原告，現已無資力負擔高額賠償；且原
    告除本件訴訟要求賠償1,000 萬元，尚有在台中地方法院離
    婚案件請求損害賠償。又原告於鈞院95年度簡字第1062號妨
    害家庭刑事案件之95年9 月18日訊問期日有作偽證等語，資
    為抗辯。併答辯聲明：駁回原告之訴及其假執行聲請；如受
    不利之判決，願供擔保請准宣告免為假執行。
三、被告丙○○則以：請求非財產上損害賠償者，原則上應限於
    民法第195 條所例示之權利，縱援引概括條款，就受侵害之
    權利為何，仍應敘明。通姦行為或對配偶之他方感情有所傷
    害，惟並不至於影響配偶他方在社會生活中之評價，是通姦
    對配偶他方名譽權並未有何損害。原告罹患乳癌、重鬱症及
    其父親住院等事，均與被告等之相、通姦行為間，無相當因
    果關係存在。被告丙○○年僅24歲涉世未深，初入社會亦無
    資力，原告請求1,000 萬元之慰撫金實屬過高等語，資為抗
    辯。併答辯聲明：駁回原告之訴；如受不利判決，願供擔保
    請准宣告免為假執行。
四、兩造不爭執事項：
　(一)被告甲○○係原告之夫，為有配偶之人，而被告丙○○亦明
  　知上情，被告甲○○與被告丙○○分別基於通姦及相姦之概
    括犯意，自93年2 月間起至同年12月底止，先後在臺北縣永
    和市○○路○ 段156 號8 樓之4 被告丙○○住處內，通姦及
    相姦數次。嗣於94年7 月7 日下午1 時許，原告偕同警員前
    往上址查獲。被告2 人刑事案件部分，經本院刑事庭於95年
    10 月4日以95年度簡字第1062號刑事簡易判決就被告甲○○
    部分，判處有期徒刑5 月、被告丙○○部分判處有期徒刑3
    月，均得易科罰金在案。被告甲○○就第一審刑事判決提起
    上訴。
  (二)被告甲○○、丙○○於上開刑事案件之警詢時均否認有何相
    、通姦行為，嗣於偵查中始自白坦承有相、通姦行為，並有
    上開刑事案件之被告警詢、偵查筆錄影本在卷可稽。被告2
    人於本件訴訟中對於各有相、通姦行為之事實，亦均不爭執
    。
五、按「因故意或過失，不法侵害他人之權利者，負損害賠償責
    任。故意以背於善良風俗之方法，加損害於他人者亦同」、
    「數人共同不法侵害他人之權利者，連帶負損害賠償責任」
    、「不法侵害他人之身體、健康、名譽、自由、信用、隱私
    、貞操，或不法侵害其他人格法益而情節重大者，被害人雖
    非財產上之損害，亦得請求賠償相當之金額。」、「前2 項
    規定，於不法侵害他人基於父、母、子、女或配偶關係之身
    分法益而情節重大者，準用之。」民法第184 條第1 項、第
    185 條第1 項前段、第195 條第1 項前段、第3 項分別定有
    明文。次按民法第184 條第1 項前段規定，以權利之侵害為
    侵權行為要件之一，故有謂非侵害既存法律體系所明認之權
    利，不構成侵權行為。惟同法條後段規定，故意以背於善良
    風俗之方法加害於他人者，亦同，則侵權行為係指違法以及
    不當加損害於他人之行為而言，至於侵害係何權利，要非所
    問。而所謂違法以及不當，不僅限於侵害法律明定之權利，
    即違反保護個人法益之法規，或廣泛悖反規律社會生活之根
    本原理的公序良俗者，亦同。通姦之足以破壞夫妻間之共同
    生活而非法之所許，此從公序良俗之觀點可得斷言，不問所
    侵害係何權利，對於配偶之他方應構成共同侵權行為。婚姻
    係以夫妻之共同生活為其目的，配偶應互相協力保持其共同
    生活之圓滿安全及幸福，而夫妻互守誠實，係為確保其共同
    生活之圓滿安全及幸福之必要條件，故應解為配偶因婚姻契
    約而互負誠實之義務，配偶之一方行為不誠實，破壞共同生
    活之圓滿安全及幸福者，即為違反因婚姻契約之義務而侵害
    他方之權利。最高法院亦著有55年台上字第2053號判例參照
    。查，本件被告2 人對於渠等自93年2 月間起至同年12月底
    止，先後多次為相、通姦行為之事實，均不爭執，復有被告
    2 人之偵查筆錄、刑事案件筆錄影本在卷足徵，是原告主張
    被告2 人有不法侵害之行為，致原告基於配偶關係之身分法
    益受有損害，且情節重大等情，自堪信為真正。故原告本於
    上開法律規定，請求被告2 人負連帶賠償責任，洵為正當。
    至於被告丙○○雖辯稱民法第195 條應以該條所定之例示權
    利為準，而原告未指明所受損害之權益為何等語，惟被告2
    人之相、通姦行為，乃係故意以背於善良風俗之方法，加損
    害於原告，致原告之基於配偶關係之身分權益受有損害，而
    不限於權利；況民法第195 條第3 項已明定不法侵害他人基
    於父、母、子、女或配偶關係之身分法益而情節重大者，被
    害人亦得請求非財產上損害賠償。是被告丙○○上開辯解，
    並非可採。
六、被告甲○○雖辯稱原告於上開刑事案件中作偽證等語，惟經
    被告甲○○向台灣板橋地方法院檢察署提出告發，經該署偵
    查後，認為無積極證據足以證明原告有何被告甲○○所指稱
    之偽證犯行，而於95年12月21日對原告予以不起訴處分，此
    有原告所提該署95年度偵字第28220 號不起訴處分書影本1
    件附卷足徵。被告甲○○上開辯解，洵無足取。
七、按侵權行為損害賠償之債，須損害之發生與加害人之故意或
    過失加害行為間有相當因果關係，始能成立。所謂相當因果
    關係，乃指行為與結果間所存在之客觀相當因果關係而言。
    即依經驗法則，綜合行為當時所存在之一切事實，為客觀之
    事後審查，認為在一般情形下，有此環境，有此行為之同一
    條件，均可發生同一之結果者，則該條件即為發生結果之相
    當條件，而得謂行為與結果有因果關係，反之若在一般情形
    下，有此同一之條件存在，而依客觀之觀察，認為不必皆發
    生此結果者，即無因果關係可言（89年度台上字第2483號判
    決、90年度台上字第772 號判決意旨供參）。本件原告主張
    其因被告等之相、通姦之共同侵權行為，侵害其基於配偶關
    係之身分法益，且屬情節重大，原告精神上自受有相當程度
    痛苦，乃為灼然。惟原告主張其因被告等之共同侵權行為致
    罹患乳癌，及罹患重鬱症，暨原告之父親亦因擔心原告處境
    而住院等情，揆諸上開說明，尚難認為其所稱罹患乳癌、重
    鬱症，與被告之共同侵權行為間有「相當因果關係」存在。
    又原告之父親並非侵權行為之被害人，故難認為原告父親住
    院與被告等行為間，有何相當因果關係存在。原告該部分主
    張，亦非可採。本院爰審酌原告、被告甲○○均專科畢業、
    被告丙○○專科肄業（見警詢筆錄及原告所提畢業證書影本
    1 紙），原告本任職保險公司擔任營業部股長，名下有位於
    台中縣大里市之2 層樓房地，並有股利所得；被告甲○○為
    軒尼詩洋酒代理商公司經理，年收入250 萬元以上（見本院
    96年3 月13日言詞辯論筆錄），名下無不動產；被告丙○○
    名下無不動產，財產亦僅1 萬餘元（關於兩造財產資料，見
    卷附之稅務電子閘門財產所得調件明細表3 份及本院96年3
    月13日言詞辯論筆錄），暨被告2 人相、通姦行為之次數、
    加害程度，原告精神上所受痛苦之程度等一切情狀，認原告
    之請求以100 萬元為允適，逾此範圍之請求，尚非有據。
八、綜上，原告基於共同侵權行為法律關係，請求被告連帶給付
    100 萬元，及自起訴狀繕本送達翌日即95年3 月21日起至清
    償日止，按年息5%計算之法定遲延利息部分，為有理由，應
    予准許。逾此範圍之請求，非有理由，應予駁回。
九、兩造陳明願供擔保，聲請宣告假執行或免為假執行，經核原
    告勝訴部分，合於法律規定，爰分別酌定相當之擔保金額宣
    告之。至於原告敗訴部分，其假執行之聲請，失所附麗，併
    駁回之。
十、本件事證已臻明確，兩造其餘主張陳述、攻擊防禦方法及所
    提之證據，經審酌後認於本判決結果不生影響，爰不一一論
    述，附此敘明。
十一、結論：原告之訴為一部有理由，一部無理由，依民事訴訟
      法第79條、第85條第2 項、第390 條第2 項、第392 條，
      判決如主文。
中　　華　　民　　國　　96　　年　　3 　　月　　27　　日
                  民事第一庭    法　官　陳翠琪
以上正本係照原本作成
如對本判決上訴，須於判決送達後20日內向本院提出上訴狀
中　　華　　民　　國　　96　　年　　3 　　月　　28　　日
                                書記官　李瑞芝
